【裁判字號】    98,交聲,3800
【裁判日期】    981116
【裁判案由】    違反道路交通管理處罰條例聲明異議
【裁判全文】
臺灣臺北地方法院交通事件裁定        98年度交聲字第3800號
原處分機關  臺北市交通事件裁決所
異  議  人
即受處分人  甲○○
上列受處分人因違反道路交通管理處罰條例案件，對於臺北市交
通事件裁決所民國98年9月11日所為北市裁罰字第裁22-AEY03833
2號之處分（原處分案號：北市警交字第AEY038332號），聲明異
議，本院裁定如下：
    主  文
異議駁回。
    理  由
一、按汽車駕駛人拒絕酒精濃度測試之檢定者，處新臺幣（下同
    ）6 萬元罰鍰，並當場移置保管該汽車及吊銷該駕駛執照；
    又汽車駕駛人，曾依道路交通管理處罰條例第35條第4 項前
    段規定吊銷駕駛執照者，3 年內不得考領駕駛執照，道路交
    通管理處罰條例第35條第4 項前段及第67條第2 項前段分別
    定有明文。而道路交通管理處罰條例所稱之汽車，依該條例
    第3條第8款規定，包括機器腳踏車在內。
二、原處分意旨略以：異議人即受處分人（下稱受處分人）於民
    國98年7 月24日凌晨3 時10分騎乘車牌號碼AMD-012 號重型
    機車於臺北市○○路○ 段135 號路口，因「拒絕酒精測試」
    違規，遭臺北市政府警察局大安分局員警掣單舉發。嗣受處
    分人雖於應到案日期前提出申訴，惟經原處分機關函請舉發
    單位調查結果，仍認異議人確有前開違規行為，爰依道路交
    通管理處罰條例第35條第4項、第67條第2項（漏列第67條第
    2 項前段），裁處罰鍰新臺幣（下同）60,000元，並吊銷其
    駕駛執照，3年內禁考等語。
三、異議意旨略以：員警要實施酒測過程中，測試不出數值時，
    我有告知員警可否作平衡測試或抽血等其他測試方法，但是
    員警不同意。中間無法吹出數據，員警只有向我說無法測出
    ，並告知我說如果測不出來就形同拒絕接受酒測，員警一直
    告訴我說如果測不出來要扣車及罰6 萬元。整個過程中，我
    不曉得什麼是消極拒絕酒測，員警並沒有告知我這樣測不出
    來是消極拒絕接受酒測，而且當時我有配合，員警要我吹氣
    ，我也吹氣，有照員警示範的去做，如果我的作法有錯，員
    警應該當場告知我的方式是錯的，只是一直重複測不出來要
    罰錢，我還有向員警表示我的氣不夠，但不為採信。為此聲
    明異議，請求撤銷原處分云云。
四、訊據受處分人就於前揭時間為警攔檢、要求接受酒精濃度吹
    氣測試，並於受測時有斷斷續續吹氣、吐氣，員警當時有告
    知我的吹法是錯的等事實，於本院調查審理時均坦承不諱，
    惟仍矢口否認有何違反道路交通管理處罰條例之行為，辯稱
    ：我並非消極的拒絕酒測，之所以斷斷續續吹氣、吐氣是因
    為氣不夠長，也沒有以舌頭抵住吹嘴云云。經查：
  (一)本件受處分人於上揭時、地騎乘車號AMD-012 號重型機車，
    因疑似酒醉駕車，而由當時執行巡邏勤務之臺北市政府警察
    局大安分局員警將異議人攔停，請其接受酒精測試，惟經異
    議人消極拒絕接受酒測等情，有卷附臺北市政府警察局舉發
    違反道路交通管理事件通知單、臺北市政府警察局大安分局
    以98年8 月13日北市警安分交字第09832702600 號書函在卷
    可憑。
  (二)訊據異議人雖矢口否認有何消極拒絕酒測之事實，惟證人即
    當日舉發之臺北市政府警察局大安分局安和路派出所員警乙
    ○○，於本院調查時結證稱：當時我是巡邏勤務，我到了安
    和路2 段的一條巷子，我看到受處分人騎乘一輛很舊的機車
    ，後面搭載了一個人，這條無名巷沒有路燈，該部機車是黑
    色，後座的那個人提了2 罐海尼根的贈品放在旁邊，我就攔
    下受處分人，受處分人身上有酒味，其朋友下車後，就向我
    說警察先生，可否放他們離開，我問有沒有喝酒，就請派出
    所派人來支援酒測。受處分人態度是滿配合的，但是受處分
    人酒測的部份，就是「消極的拒絕接受酒測」，以舌頭去抵
    酒測的吹嘴，第一次測試失敗，後來陸續都是這樣吹，超過
    15分鐘後我就開單，這段期間我一直告訴受處分人酒測的方
    式是錯的，我記得我教導受處分人4 次，除了正面以後，也
    以側面的姿勢教導受處分人，但是受處分人不為所動。我們
    都有告知受處分人如果不配合酒測的話，要開單及扣車等語
    （見本院98年10月30日訊問筆錄），證人乙○○身為執法人
    員，與異議人既素不相識，且無任何宿怨仇隙，衡情證人應
    無在執行交通勤務中，刻意舉發素不相識、毫無冤仇之異議
    人，且甘冒偽證之罪責，於本院調查中到庭具結為虛偽之陳
    述，以羅織誣陷異議人之可能或必要，且證人對本件違規經
    過印象深刻且陳述清楚，是應認證人乙○○上開之證詞為可
    採。
  (三)又酒精濃度測試器既係設計專用於對不特定對象測試吐氣所
    含酒精濃度之儀器，則其設計上自以簡易為原則，即受測者
    僅需如同吹氣球一般，依正常方式吹氣，即可輕易達到檢測
    目的，受測者如願配合而依正常方式吹氣，應可得知檢驗結
    果。經本院勘驗舉發當時現場光碟，顯示：受測過程中，受
    處分人不斷以間斷吹氣之錯誤方式進行酒測，致酒測失敗，
    而員警不斷教導並示範正確吹一口長氣的酒測方式予受處分
    人，惟受處分人仍以錯誤方式間斷吹氣方式進行酒測。且於
    錄影過程中，受處分人數次有吐出員警表示可行之氣長，然
    真正進行酒測時，又以間斷吹氣之方式等情，此有現場光碟
    、本院98年10月30日勘驗筆錄在卷可稽；是受處分人經值勤
    員警告知、勸導接受酒測，並經說明拒絕檢測之法令、處罰
    ，仍以消極之方式拒絕接受酒測等事實，堪以認定。受處分
    人所辯，顯係事後卸責之詞。
  (三)至受處分人另辯稱：當時亦主動要求與員警作抽血檢測及平
    衡檢測，惟未被員警所採納等語。按道路交通管理處罰條例
    第35條第5 項規定：汽車駕駛人肇事拒絕接受或肇事無法實
    施第1項測試之檢定者，應由交通勤務警察或依法令執行交
    通稽查任務人員，將其強制移由受委託醫療或檢驗機構對其
    實施血液或其他檢體之採樣及測試檢定。是警員強制移由受
    委託醫療或檢驗機構實施血液或其他檢體之採樣及測試檢定
    者，僅限於汽車駕駛人有「肇事」而拒絕檢測或因肇事而無
    法為檢測之情形；又抽血檢測涉及人民人身自由及身體權之
    保障，若無法規之規定，縱受處分人同意作抽血檢測亦不得
    為之。本件受處分人既無肇事情事，警員未強制將其移由醫
    療機構抽血檢測，於法並無不符或不當之處。次按刑法第18
    5 條之3 之規定，服用毒品、麻醉藥品、酒類或其他相類之
    物，不能安全駕駛動力交通工具而駕駛者，處1 年以下有期
    徒刑、拘役或科或併科15萬元以下罰金。而生理平衡協調測
    試係於人民服用毒品、麻醉藥品、酒類或其他相類之物而駕
    駛動力交通工具，依一般社會通念之客觀標準，判斷是否構
    成「足生公共危險」之方法。是以，仍需以認定人民有服用
    毒品、麻醉藥品、酒類或其他相類之物而駕駛動力交通工具
    ，欲認定是否構成「足生公共危險」，始有為生理平衡協調
    測試之必要。員警未接受受處分人生理平衡協調測試之要求
    ，於法並無不符或不當之處。
四、綜上所述，原處分機關依道路交通管理處罰條例第35條第4
    項、第67條第2 項規定，裁處受處分人罰鍰6 萬元，並吊銷
    其駕駛執照且自98年10月12日起3 年內不得重新考領駕駛執
    照，核無不合。本件聲明異議為無理由，應予駁回。
據上論斷，應依道路交通案件處理辦法第19條，裁定如主文。
中    華    民    國    98    年    11    月    16    日
                  交通法庭法  官  章曉文
以上正本證明與原本無異
如不服本裁定應於送達後5日內向本院提出抗告狀
                          書記官  林義盛
中    華    民    國    98    年    11    月    16    日


司法院資訊處製作；財團法人民間司法改革基金會備份。
